---
title: "Analiza saobraćajnih nesreća u Njujorku"
author: "Anja Delić"
date: "jun 2024."
output: html_document
---

# Uvod

Ovaj izveštaj pruža uvid u sve važne detalje toka analize saobraćajnih nesreća u Njujorku. Podaci, koji su preuzeti sa sajta: <https://data.cityofnewyork.us/Public-Safety/Motor-Vehicle-Collisions-Crashes/h9gi-nx95/about_data>, prikupljani su u rasponu od 2012. do 2024. godine. Izveštaj se sastoji od opisa korišćenog skupa podataka, kao i od prikaza analize, klasifikacije i klasterizacije izvrešene nad skupom podataka.

## Izgled skupa podataka

Skup podataka sastoji se od 29 obeležja i 2 091 223 jedinstvenih uzoraka. Obeležja su:

-   **CRASH DATE**: Datum nastanka sudara.
-   **CRASH TIME**: Vreme nastanka sudara.
-   **BOROUGH**: Grad u kome se sudar dogodio.
-   **ZIP CODE**: Poštanski broj mesta gde se incident dogodio.
-   **LATITUDE**: Geografska širina u decimalnom formatu (EPSG 4326).
-   **LONGITUDE**: Geografska dužina u decimalnom formatu (EPSG 4326).
-   **LOCATION**: Par koordinata latitude i longitude.
-   **ON STREET NAME**: Naziv ulice na kojoj se sudar dogodio.
-   **CROSS STREET NAME**: Najbliža raskrsnica sudaru.
-   **OFF STREET NAME**: Adresa ulice ako je poznata.
-   **NUMBER OF PERSONS INJURED**: Broj povređenih osoba.
-   **NUMBER OF PERSONS KILLED**: Broj poginulih osoba.
-   **NUMBER OF PEDESTRIANS INJURED**: Broj povređenih pešaka.
-   **NUMBER OF PEDESTRIANS KILLED**: Broj poginulih pešaka.
-   **NUMBER OF CYCLIST INJURED**: Broj povređenih biciklista.
-   **NUMBER OF CYCLIST KILLED**: Broj poginulih biciklista.
-   **NUMBER OF MOTORIST INJURED**: Broj povređenih vozača.
-   **NUMBER OF MOTORIST KILLED**: Broj poginulih vozača.
-   **CONTRIBUTING FACTOR VEHICLE 1**: Faktori koji su doprineli sudaru za određeno vozilo.
-   **CONTRIBUTING FACTOR VEHICLE 2**: Faktori koji su doprineli sudaru za određeno vozilo.
-   **CONTRIBUTING FACTOR VEHICLE 3**: Faktori koji su doprineli sudaru za određeno vozilo.
-   **CONTRIBUTING FACTOR VEHICLE 4**: Faktori koji su doprineli sudaru za određeno vozilo.
-   **CONTRIBUTING FACTOR VEHICLE 5**: Faktori koji su doprineli sudaru za određeno vozilo.
-   **COLLISION_ID**: Jedinstveni identifikacioni kod generisan od strane sistema. Primarni ključ za tabelu sudara.
-   **VEHICLE TYPE CODE 1**: Tip vozila na osnovu odabrane kategorije vozila.
-   **VEHICLE TYPE CODE 2**: Tip vozila na osnovu odabrane kategorije vozila.
-   **VEHICLE TYPE CODE 3**: Tip vozila na osnovu odabrane kategorije vozila.
-   **VEHICLE TYPE CODE 4**: Tip vozila na osnovu odabrane kategorije vozila.
-   **VEHICLE TYPE CODE 5**: Tip vozila na osnovu odabrane kategorije vozila.

## Inicijalna podešavanja

```{r instalacija, eval=FALSE, include=TRUE}
Sys.setenv(JAVA_HOME = "/Library/Java/JavaVirtualMachines/adoptopenjdk-8.jdk/Contents/Home")

install.packages("sparklyr")
install.packages("dplyr")
install.packages("tidyr")
install.packages("ggplot2")
install.packages("knitr")
install.packages("leaflet")
install.packages("leaflet.extras")
install.packages("glmnet")
install.packages("caret")
install.packages("e1071")
install.packages("pROC")
install.packages("ROCR")
install.packages("reshape2")
library(sparklyr)
library(dplyr)
library(tidyr)
library(ggplot2)
library(lubridate)
library(leaflet)
library(leaflet.extras)
library(caret)
library(e1071)
library(pROC)
library(ROCR)
library(reshape2)
library(glmnet)
```

#### Podešavanje spark sesije

```{r eval=T, echo=F, results='hide', include=FALSE}
spark_install("3.0") 
conf <- spark_config() 
conf$`sparklyr.shell.driver-memory` <- "16G" 
conf$spark.memory.fraction <- 0.9

sc <- spark_connect(master = "local",version = "3.0", config = conf)
```

#### Definisanje putanje do skupa podataka i učitavanje skupa podataka

```{r eval=T, echo=F, results='hide', include=FALSE}
file_path <- "Downloads/Motor_Vehicle_Collisions_-_Crashes.csv"

  #Read dataset
  collisions.basic <- spark_read_csv(sc, 
                                     name = "Motor_Vehicle_Collisions_Crashes", 
                                     path = file_path, 
                                     header = TRUE, 
                                     memory = TRUE)
```

## Opis skupa podataka

#### Prikaz prvih 15 uzoraka iz skupa podataka

```{r eval=T, results='hold'}
  head_data <- collisions.basic %>% head(15) %>% collect()
  print(head_data)
```

#### Prikaz broja uzoraka (redova) i obeležja (kolona) skupa podataka

```{r eval=T, results='hold'}

  num_rows <- sdf_nrow(collisions.basic)
  print(paste("Number of samples:", num_rows))

  num_cols <- length(sdf_schema(collisions.basic))
  print(paste("Number of features:", num_cols))
```

#### Provera postojanja duplih vrednosti obeležja i uzoraka

```{r eval=T, results='hold'}
 column_names <- colnames(collisions.basic)
 duplicated_columns <- column_names[duplicated(column_names)]
 if (length(duplicated_columns) > 0) {
   print("Duplicated columns found:")
   print(duplicated_columns)
 } else {
   print("No duplicated columns found.")
 }


 duplicated_rows_count <- collisions.basic %>%
   group_by_all() %>%
   filter(n() > 1) %>%
   summarise(count = n(), .groups = 'drop') %>%
   collect() %>%
   nrow()

 if (duplicated_rows_count > 0) {
   print(paste("Number of duplicated rows:", duplicated_rows_count))
 } else {
   print("No duplicated rows found.")
 }
```

## Obrada nedostajućih vrednosti

#### Funkcija za proveru nedostajućih vrednosti

```{r eval=T, results='hold'}
calculate_na_percentage <- function(df) {
  num_rows <- sdf_nrow(df)
  
  na_percentages <- df %>%
    # ~ must be used to introduce annonymous function inside summarise_all function
    summarise_all(~(sum(ifelse(is.na(.), 1, 0)) / num_rows) * 100) %>%
    collect() %>%
    #converts to longer format for better readability
    pivot_longer(cols = everything(), names_to = "Column", values_to = "NA_Percentage")
  return(na_percentages)
}

```

#### Izbacivanje i zamena nedostajućih vrednosti

Ukoliko je ID nedostajuća vrednost izbaci taj red iz skupa podataka

```{r eval=T, results='hold'}
na_percentages <- calculate_na_percentage(collisions.basic)
print("Percentage of NaN values in each column:")
print(n=29,na_percentages)
```

Kako bi se što manje podataka izgubilo određena obeležja se zamenjuju odgovarajućim vrednostima. Ovo je moguće jer na primer obeležje 'CONTRIBUTING_FACTOR_VEHICLE_4' može biti nedostajuće jer u sudaru nisu učestvovala četiri vozila, a slično važi i za ostala obeležja.

```{r eval=T, results='hold'}
collisions <- collisions.basic %>%
  mutate(
    CONTRIBUTING_FACTOR_VEHICLE_2 = ifelse(is.na(CONTRIBUTING_FACTOR_VEHICLE_2), "Unspecified", CONTRIBUTING_FACTOR_VEHICLE_2),
    CONTRIBUTING_FACTOR_VEHICLE_3 = ifelse(is.na(CONTRIBUTING_FACTOR_VEHICLE_3), "Unspecified", CONTRIBUTING_FACTOR_VEHICLE_3),
    CONTRIBUTING_FACTOR_VEHICLE_4 = ifelse(is.na(CONTRIBUTING_FACTOR_VEHICLE_4), "Unspecified", CONTRIBUTING_FACTOR_VEHICLE_4),
    CONTRIBUTING_FACTOR_VEHICLE_5 = ifelse(is.na(CONTRIBUTING_FACTOR_VEHICLE_5), "Unspecified", CONTRIBUTING_FACTOR_VEHICLE_5)
  )

  collisions <- collisions %>%
    mutate(
      VEHICLE_TYPE_CODE_2 = ifelse(is.na(VEHICLE_TYPE_CODE_2) , "UNKNOWN", VEHICLE_TYPE_CODE_2),
      VEHICLE_TYPE_CODE_3 = ifelse(is.na(VEHICLE_TYPE_CODE_3), "UNKNOWN", VEHICLE_TYPE_CODE_3),
      VEHICLE_TYPE_CODE_4 = ifelse(is.na(VEHICLE_TYPE_CODE_4) , "UNKNOWN", VEHICLE_TYPE_CODE_4),
      VEHICLE_TYPE_CODE_5 = ifelse(is.na(VEHICLE_TYPE_CODE_5) , "UNKNOWN", VEHICLE_TYPE_CODE_5)
    )
  
  collisions <- collisions %>%
    mutate(
      CROSS_STREET_NAME = ifelse(is.na(CROSS_STREET_NAME), "Unknown", CROSS_STREET_NAME),
      OFF_STREET_NAME = ifelse(is.na(OFF_STREET_NAME) || OFF_STREET_NAME=="", "Not provided", OFF_STREET_NAME)
    )
```

Izbacivanje preostalih redova sa nedostajućim vrednostima i provera broja preostalih redova.

```{r eval=T, results='hold'}
 collisions <- collisions %>%
    filter(!is.na(CONTRIBUTING_FACTOR_VEHICLE_1) &
             !is.na(LATITUDE) &
             !is.na(LONGITUDE) &
             !is.na(BOROUGH) &
             !is.na(ZIP_CODE) &
             !is.na(ON_STREET_NAME) &
             !is.na(VEHICLE_TYPE_CODE_1) &
             !is.na(VEHICLE_TYPE_CODE_2) &
             !is.na(VEHICLE_TYPE_CODE_3) &
             !is.na(VEHICLE_TYPE_CODE_4) &
             !is.na(VEHICLE_TYPE_CODE_5) &
             !is.na(NUMBER_OF_PERSONS_INJURED) &
             !is.na(NUMBER_OF_PERSONS_KILLED) )
  


  # Get the number of rows
  num_rows <- sdf_nrow(collisions)
  print(paste("Number of samples:", num_rows))

```

## Povećavanje skupa podataka

```{r eval=T, results='hold'}

for(i in 1:2){    
collisions.basic <- sdf_bind_rows(collisions.basic, collisions.basic)   
num_rows_after_duplication <- sdf_nrow(collisions.basic)        
print(paste("Number of samples after duplication:", num_rows_after_duplication))
}
```

# Analiza obeležja

U ovom delu izveštaja fokus je prvenstveno stavljen na analizu pojedinačnih obeležja, a potom i na odnose među njima.

## Deskriptivne statistike

Prvo se obeležja koja imaju numeričke vrednosti izdvoje u vektor 'categorical_cols', a potom se za svaku od odabranih kolona računa i ispisuje broj pojavljivanja određenih kategorijskih vrednosti sortiran opadajuće.

```{r eval=T, results='hold'}

  categorical_cols <- c("BOROUGH", "CONTRIBUTING_FACTOR_VEHICLE_1", "CONTRIBUTING_FACTOR_VEHICLE_2", "CONTRIBUTING_FACTOR_VEHICLE_3","CONTRIBUTING_FACTOR_VEHICLE_4","CONTRIBUTING_FACTOR_VEHICLE_5","VEHICLE_TYPE_CODE_1", "VEHICLE_TYPE_CODE_2","VEHICLE_TYPE_CODE_3","VEHICLE_TYPE_CODE_4", "VEHICLE_TYPE_CODE_5","ON_STREET_NAME","CROSS_STREET_NAME","OFF_STREET_NAME")
  
frequency_table <- vector("list", length(categorical_cols))
  for (i in seq_along(categorical_cols)) {
    col <- categorical_cols[i]
    freq_table <- collisions %>%
      group_by(!!sym(col)) %>%
      summarise(count = n()) %>%
      collect() %>%
      arrange(desc(count))
    frequency_table[[i]] <- freq_table
  }

  names(frequency_table) <- categorical_cols
  print("Frequency Tables:")
  print(frequency_table)
```

Potom se obeležja koja imaju numeričke vrednosti, a koji su u skupu podataka su prepoznati kao karakteri, konvertuju u celobrojne brojčane vrednosti. Takođe se definiše vektor koji predstavlja numeričke kolone.

```{r}
convert_to_integer <- function(df, cols) {
    for (col in cols) {
      # Convert column values to numeric and then to integer
      df <- df %>%
        mutate(!!sym(col) := as.integer(!!sym(col)))
    }
    return(df)
  }  
to_numeric_cols <- c("NUMBER_OF_PERSONS_INJURED",
                    "NUMBER_OF_CYCLIST_KILLED",
                    "NUMBER_OF_MOTORIST_INJURED")

collisions <- convert_to_integer(collisions, to_numeric_cols)


cols_of_interest <- c("LATITUDE", "LONGITUDE", "NUMBER_OF_PERSONS_INJURED",
                        "NUMBER_OF_PERSONS_KILLED", "NUMBER_OF_PEDESTRIANS_INJURED",
                        "NUMBER_OF_PEDESTRIANS_KILLED", "NUMBER_OF_CYCLIST_INJURED",
                        "NUMBER_OF_CYCLIST_KILLED", "NUMBER_OF_MOTORIST_INJURED",
                        "NUMBER_OF_MOTORIST_KILLED")

```

Računaju se deskriptivne statistike za svako numeričko obeležje.

```{r eval=T, results='hold'}
for (col in cols_of_interest) {
  column_values <- collisions %>% pull(col)

  if (is.numeric(column_values)) {
    # Compute summary statistics
    count <- length(column_values)
    min_val <- min(column_values, na.rm = TRUE)
    quantile_25 <- quantile(column_values, probs = 0.25, na.rm = TRUE)
    median_val <- median(column_values, na.rm = TRUE)
    mean_val <- mean(column_values, na.rm = TRUE)
    std_val <- sd(column_values, na.rm = TRUE)
    quantile_75 <- quantile(column_values, probs = 0.75, na.rm = TRUE)
    max_val <- max(column_values, na.rm = TRUE)

    # Print the summary statistics
    cat("Summary statistics for column:", col, "\n")
    cat("count: ", count, "\n")
    cat("mean: ", mean_val, "\n")
    cat("std: ", std_val, "\n")
    cat("min: ", min_val, "\n")
    cat("25%: ", quantile_25, "\n")
    cat("50%: ", median_val, "\n")
    cat("75%: ", quantile_75, "\n")
    cat("max: ", max_val, "\n\n")
  } else {
    cat("Column", col, "contains non-numeric values. Skipping...\n\n")
        }
}
```

## Dodatno uređivanje skupa podataka

Kako je nakon prikaza statistika primećeno da neke kolone imaju veliki broj neodređenih vrednosti, posmatra se % takvih vrednosti.

Izračunavanje procenta vrednosti "Unspecified" za kolone koje se odnose na faktore koji su doprineli sudaru, iz ugla različitih vozila koji su učestvovali.

```{r eval=T, results='hold'}
  unspecified_percentage <- collisions %>%
    filter(CONTRIBUTING_FACTOR_VEHICLE_1 == "Unspecified") %>%
    sdf_nrow() / sdf_nrow(collisions) * 100
  print(paste("Procentualni udeo vrednosti 'Unspecified' za kolonu 'CONTRIBUTING_FACTOR_VEHICLE_2':", unspecified_percentage, "%"))
  
  unspecified_percentage <- collisions %>%
    filter(CONTRIBUTING_FACTOR_VEHICLE_2 == "Unspecified") %>%
    sdf_nrow() / sdf_nrow(collisions) * 100
  print(paste("Procentualni udeo vrednosti 'Unspecified' za kolonu 'CONTRIBUTING_FACTOR_VEHICLE_3':", unspecified_percentage, "%"))
  
  unspecified_percentage <- collisions %>%
    filter(CONTRIBUTING_FACTOR_VEHICLE_3 == "Unspecified") %>%
    sdf_nrow() / sdf_nrow(collisions) * 100
  print(paste("Procentualni udeo vrednosti 'Unspecified' za kolonu 'CONTRIBUTING_FACTOR_VEHICLE_4':", unspecified_percentage, "%"))
  
  unspecified_percentage <- collisions %>%
    filter(CONTRIBUTING_FACTOR_VEHICLE_4 == "Unspecified") %>%
    sdf_nrow() / sdf_nrow(collisions) * 100
  print(paste("Procentualni udeo vrednosti 'Unspecified' za kolonu 'CONTRIBUTING_FACTOR_VEHICLE_4':", unspecified_percentage, "%"))
  
  unspecified_percentage <- collisions %>%
    filter(CONTRIBUTING_FACTOR_VEHICLE_5 == "Unspecified") %>%
    sdf_nrow() / sdf_nrow(collisions) * 100
  print(paste("Procentualni udeo vrednosti 'Unspecified' za kolonu 'CONTRIBUTING_FACTOR_VEHICLE_5':", unspecified_percentage, "%"))

  
  cols_to_drop <- c("CONTRIBUTING_FACTOR_VEHICLE_5","CONTRIBUTING_FACTOR_VEHICLE_4","CONTRIBUTING_FACTOR_VEHICLE_3","CONTRIBUTING_FACTOR_VEHICLE_2" )
  collisions <- collisions %>% 
    select(-any_of(cols_to_drop))
```

S obzirom na veliko prisustvo 'Unspecified' vrednosti odabrane kolone ne doprinose novim informacijama o sudarima, te se mogu izbaciti.

Izračunavanje procenta vrednosti "UNKNOWN" za kolone koje se odnose na tip vozila.
```{r eval=T, results='hold'}
  unknown_percentage_1 <- collisions %>%
    filter(VEHICLE_TYPE_CODE_1 == "UNKNOWN") %>%
    sdf_nrow() / sdf_nrow(collisions) * 100
  print(paste("Percentage of 'UNKNOWN' value for column 'VEHICLE_TYPE_CODE_1':", unknown_percentage_1, "%"))
  
  unknown_percentage_2 <- collisions %>%
    filter(VEHICLE_TYPE_CODE_2 == "UNKNOWN") %>%
    sdf_nrow() / sdf_nrow(collisions) * 100
  print(paste("Percentage of 'UNKNOWN' value for column 'VEHICLE_TYPE_CODE_2':", unknown_percentage_2, "%"))
  
  unknown_percentage_3 <- collisions %>%
    filter(VEHICLE_TYPE_CODE_3 == "UNKNOWN") %>%
    sdf_nrow() / sdf_nrow(collisions) * 100
  print(paste("Percentage of 'UNKNOWN' value for column 'VEHICLE_TYPE_CODE_3':", unknown_percentage_3, "%"))
  
  unknown_percentage_4 <- collisions %>%
    filter(VEHICLE_TYPE_CODE_4 == "UNKNOWN") %>%
    sdf_nrow() / sdf_nrow(collisions) * 100
  print(paste("Percentage of 'UNKNOWN' value for column 'VEHICLE_TYPE_CODE_4':", unknown_percentage_4, "%"))
  
  unknown_percentage_5 <- collisions %>%
    filter(VEHICLE_TYPE_CODE_5 == "UNKNOWN") %>%
    sdf_nrow() / sdf_nrow(collisions) * 100
  print(paste("Percentage of 'UNKNOWN' value for column 'VEHICLE_TYPE_CODE_5':", unknown_percentage_5, "%"))

  cols_to_drop <- c("VEHICLE_TYPE_CODE_5","VEHICLE_TYPE_CODE_4","VEHICLE_TYPE_CODE_3","VEHICLE_TYPE_CODE_2" )
  collisions <- collisions %>% 
    select(-any_of(cols_to_drop))
```

S obzirom na veliko prisustvo 'UNKNOWN' vrednosti odabrane kolone ne doprinose novim informacijama o sudarima, te se mogu izbaciti.

Izračunavanje procenta vrednosti "Not provided" ili "" za kolonu 'OFF_STREET_NAME'.
```{r eval=T, results='hold'}
  unspecified_percentage <- collisions %>%
    filter(OFF_STREET_NAME == "Not provided"|| OFF_STREET_NAME == "") %>%
    sdf_nrow() / sdf_nrow(collisions) * 100
  print(paste("Procentualni udeo vrednosti 'Unspecified' za kolonu 'OFF_STREET_NAME':", unspecified_percentage, "%"))
  
  # S obzirom na veliko prisustvo 'Not provided' ili praznih vrednosti kolona 'OFF_STREET_NAME' ne doprinosi novim informacijama o sudarima, te se može izbaciti.
  collisions <- collisions %>% 
    select(-OFF_STREET_NAME)
```
